【裁判字號】    90,台上,695
【裁判日期】    900215
【裁判案由】    盜匪
【裁判全文】
最高法院刑事判決                                  九十年度台上字第六九五號
    上  訴  人  甲○○
右上訴人因盜匪案件，不服台灣高等法院台中分院中華民國八十九年十一月十六日第
二審判決（八十八年度上訴字第二七四七號，起訴案號：台灣台中地方法院檢察署八
十七年度偵字第一四一四九號），提起上訴，本院判決如左：
    主  文
上訴駁回。
    理  由
按刑事訴訟法第三百七十七條規定，上訴於第三審法院，非以判決違背法令為理由，
不得為之。是提起第三審上訴，應以原判決違背法令為理由，係屬法定要件。如果上
訴理由狀並未依據卷內訴訟資料，具體指摘原判決不適用何種法則或如何適用不當，
或所指摘原判決違法情事，顯與法律規定得為第三審上訴理由之違法情形，不相適合
時，均應認其上訴為違背法律上之程式，予以駁回。本件原判決認定上訴人甲○○與
與綽號「大目」之不詳姓名成年男子，基於共同意圖為自己不法所有之犯意聯絡，由
上訴人駕車搭載「大目」，於民國八十七年五月十四日晚上十時二十分許，在南投縣
草屯鎮○○路六五九號美少女檳榔攤前，由「大目」持水果刀一把下車，以強暴之手
段致使林杏淑不能抗拒，強取新台幣（下同）四千元。並強押林女上車脅迫其連繫其
友人洪茂榮交付三萬元，經討價還價，洪茂榮允諾給付一萬元作為釋放林杏淑之條件
。嗣因警方接獲洪茂榮報案前往彰化縣草屯鎮○○路花旗汽車旅館埋伏追緝攔截未果
，上訴人仍乘隙駕車逃逸。並與「大目」共同繼續將林杏淑載往南投縣草屯鎮山區公
墓附近，林女嗣機逃逸報警，循線查獲等情。係以上開事實，業被害人林杏淑及證人
洪茂榮、洪蕭滿、陳柏任各於偵、審中指訴稽詳，且相互合，並有扣案之水果刀一
把足資佐證。並說明上訴人並已供承被害人林杏淑自深夜十時二十分遭「大目」帶往
上訴人車內，至翌日凌晨二時許在草屯療養院守衛亭脫困止，總計長達四小時，上訴
人均與「大目」及被害人林杏淑同車，且不否認被害人曾陸續以公用電話與他人聯繫
，及曾搭載林杏淑前往台中縣烏日鄉○○路及彰化縣碧興路花旗汽車旅館等約定地點
取款等情事。衡情上訴人對於被害人林杏淑為何上車？為何以電話向友人聯繫取款？
焉有不知之理。並以上訴人辯稱：林杏淑上車後全程均由伊開車，並非與大目輪流開
車，且林杏淑係隨大目上車，亦未命林杏淑向友人取款，另誤認林杏淑係大目之朋友
云云，為不可採取，於理由內詳予指駁說明。因認上訴人犯行明確，而撤銷第一審判
決，適用懲治盜匪條例第五條第一項第一款之規定，論處上訴人共同意圖為自己不法
所有，以強暴致使不能抗拒，而取他人之物（累犯）罪刑，已詳述其所憑之證據及其
認定之理由。所為論斷與卷內證據資料相符，從形式上觀察，並無何違背法令情事。
上訴人上訴意旨略以：上訴人與大目事前並無意思之聯絡，亦無實施行為之分擔，原
判決逕以共犯論處，自屬違法。而共犯大目確有其人，原審未依職權傳喚到庭調查，
即以共犯論處上訴人罪刑，明顯違背法令。林杏淑於警訊時之指證前後不一，又將警
方提供之詹育智指認為大目，指認水槍為犯罪之工具，可見其證詞之可信度值得懷疑
。林杏淑所供犯罪時間為當日二十二時二十分，而證人洪蕭滿卻證稱當日二十二時五
十分打電話予林女而得知林女被搶，二人所供不相符合，顯故入人於罪。而原判決適
用即將廢止之法條論處上訴人罪刑，量刑顯欠公允等語。惟查原判決已敘明上訴人與
綽號大目二人具有犯意聯絡及行為分擔之理由，而大目因無年籍住所等詳細資料，原
審自無從為調查，林杏淑雖於警訊時之指訴前後略有差異，但對於基本事實之指證並
無不同，原判決本於認事採證職權之適法行使，自難指為違法。原判決採取林杏淑所
稱之犯罪時間，雖與證人洪蕭滿所證不同，或為洪蕭滿事後對於時間之記憶失真，或
為兩人所看鐘錶顯示時間並不一致所致。但其餘所供與林杏淑所證並無不同，原判決
採為論處罪刑之依據，尚難指為違法。至於懲治盜匪條例尚屬有效之法律，原判決加
以適用採為論處罪刑之依據，自屬有據。上訴意旨徒憑己見，仍執陳詞，就原判決明
白論斷之事項及認事採證職權之行使，任意指摘，泛言原判決理由不備及有適用法則
不當之違法，自非適法之第三審上訴理由。其上訴違背法律上之程式，應予駁回。
據上論結，應依刑事訴訟法第三百九十五條前段，判決如主文。
中      華      民      國     九十     年      二      月     十五     日
                              最高法院刑事第七庭
                                  審判長法官  吳  雄  銘
                                        法官  池  啟  明
                                        法官  石  木  欽
                                        法官  郭  毓  洲
                                        法官  吳  三  龍
      右正本證明與原本無異
                                              書  記  官
中      華      民      國     九十     年      二      月     十九     日


司法院資訊處製作；財團法人民間司法改革基金會備份。
